臺灣屏東地方法院民事裁定
111年度消債更字第34號
聲  請  人  
即 債務 人  黃俊偉  

代  理  人  陳永祥律師
上列當事人因消費者債務清理事件聲請更生，本院裁定如下：
    主  文
債務人甲○○自民國111年10月7日中午12時起開始更生程序。
命司法事務官進行本件更生程序。
    理  由
一、按消費者債務清理條例（下稱消債條例）所稱消費者，指五
    年內未從事營業活動或從事小規模營業活動之自然人。前項
    小規模營業指營業額平均每月新臺幣（下同）20萬元以下者
    ，消債條例第2條第1、2項分別定有明文。聲請人稱其從事
    自營機車修理，每月扣除成本支岀後，每月營業收入約19,0
    00元至26,000元，則平均每月為22,500元（計算式：【19,0
    00＋26,000】÷2＝22,500），有切結書暨支出、收入概略報表
    可參。又其108、109年無所得，現無投保勞保資料，顯未受
    僱於任何公司或商號，有財政部南區國稅局108至109年度綜
    合所得稅各類所得資料清單可參，復經本院調取其之勞保局
    電子閘門網路資料查詢表核閱無訛，且本院衡酌一般非加盟
    型態自營之攤販，每月營業額亦難逾20萬元，堪認聲請人於
    5年內並無從事超過平均每月營業額20萬元之營業活動。是
    依前揭說明，聲請人核屬消債條例所稱消費者，先予敘明。
二、次按債務清理之協商或調解成立者，債務人不得聲請更生或
    清算。但因不可歸責於己之事由，致履行有困難者，不在此
    限。本條例施行前，債務人依金融主管機關協調成立之中華
    民國銀行公會會員，辦理消費金融案件無擔保債務協商機制
    與金融機構成立之協商，準用前二項之規定。消費者債務清
    理條例第151條第7、9項定有明文。次按，債務人不能清償
    債務或有不能清償之虞；且無擔保或無優先權之本金及利息
    債務總額未逾1,200萬元者，於法院裁定開始清算程序或宣
    告破產前，得向法院聲請更生，觀諸同條例第3條、第42條
    第1項規定自明。又法院開始更生程序之裁定，應載明其年
    、月、日、時，並即時發生效力。法院開始更生或清算程序
    後，得命司法事務官進行更生或清算程序，必要時得選任律
    師、會計師或其他適當之自然人或法人一人為監督人或管理
    人，復為同條例第45條第1項、第16條所明定。
三、本件聲請意旨略以：聲請人積欠債務達1,298,666元，有不
    能清償之情事，曾於95年間以書面向當時最大債權金融機構
    國泰世華商業銀行股份有限公司請求依「中華民國銀行公會
    會員辦理消費金融案件無擔保債務協商機制」共同協商債務
    清償方案，嗣協商成立約定自95年11月起，分80期清償，利
    率12.88％，每月清償15,051元，惟聲請人因失業，終致無法
    負擔協商款而毀諾。又其無擔保或無優先權之債務總額未逾
    1,200萬元，亦未經法院裁定開始清算程序或宣告破產，爰
    向本院聲請更生等語。
四、聲請人所主張之上開之事實，業據其提出與其所述相符之財
    產及收入狀況說明書、債權人清冊、財團法人金融聯合徵信
    中心當事人查詢個人資料（信用報告）回覆書、財政部南區
    國稅局108至109年度綜合所得稅各類所得資料清單及全國財
    產稅總歸戶財產查詢清單等件為證。經查：
㈠、聲請人於95年12月毀諾，有國泰世華商業銀行股份有限公司
    陳報狀在卷可稽，而聲請人當時無投保勞保資料，顯未受僱
    於任何公司或商號，堪認聲請人當時確有失業之情事而無法
    負擔協商款。本院審酌聲請人失業非聲請人所得控制，應認
    其毀諾非可歸責於己之事由所生。
㈡、關於聲請人現在收入部分，聲請人現自營機車修理，每月收
    入約22,500元，又其所得資料及勞保投保狀況，業如前述，
    堪信屬實。至聲請人現在支出部分，聲請人主張其每月必要
    支出15,000元，雖未提出全部單據供參，惟低於依消債條例
    第64條之2第1項規定，以111年衛生福利部公告每人每月最
    低生活費之1.2倍即17,076元計算之數額，洵堪採信。又聲
    請人育有未成年之女，現年4歲，其108至109年無所得，名
    下無財產，有戶籍謄本、學費袋及稅務電子閘門網路資料查
    詢表可參，堪認有受聲請人扶養之必要。而上開扶養義務人
    應由聲請人及其配偶共同負擔，是依消債條例第64條之2第2
    項規定，以上開最低生活費1.2倍計算，聲請人應負擔之扶
    養費為8,538元（計算式：17,076÷2=8,538），聲請人主張
    逾此部分，不予列計。
㈢、基上，聲請人既因不可歸責於己之事由，致履行上開協議顯
    有重大困難，且聲請人每月收入22,500元扣除必要支出及扶
    養費共23,538元（計算式：15,000＋8,538＝23,538）後，已
    無剩餘。至聲請人名下固有富邦人壽保險股份有限公司之保
    單，有保戶會員查詢畫面可考，惟本院審酌上開保單未解約
    前尚無法用以清償。而聲請人積欠債權人債務至少已達2,18
    9,715元，有前置調解債權明細表可考，堪認聲請人確有不
    能清償債務或有不能清償之虞之情形，而有更生之原因。此
    外，復查無聲請人有消費者債務清理條例第6條第3項、第8
    條或第46條各款所定駁回更生聲請之事由存在，則聲請人聲
    請更生，應屬有據。
五、綜上，聲請人聲請更生，為有理由，依首開法條規定，爰裁
    定如主文第一項所示，並命司法事務官進行本件更生程序。
中　　華　　民　　國　　111 　年　　10　　月　　7 　　日
                  民事庭  法　官　曾吉雄
上為正本係照原本作成。
不得抗告。
中　　華　　民　　國　　111 　年　　10　　月　　7 　　日
  　                      書記官　鄭美雀